臺灣臺南地方法院臺南簡易庭民事判決
110年度南小字第1812號
原      告  臺灣土地銀行股份有限公司

法定代理人  何英明  
訴訟代理人  馬明豪  
被      告  甘竣宇即張洺瑄之限定繼承人

            楊閔淳即張洺瑄之限定繼承人

            楊乃錡即張洺瑄之限定繼承人

上  二  人                        
法定代理人  李涵    
上列當事人間請求清償借款事件，經本院於民國110年12月29日
言詞辯論終結，判決如下︰
    主      文
被告甘竣宇、楊閔淳、楊乃錡應於繼承被繼承人張洺瑄之遺產範
圍內連帶給付原告新臺幣壹拾萬元，及自民國一一○年二月二十
七日起至清償日止，按週年利率百分之一點八四五計算之利息，
暨自民國一一○年三月二十八日起至民國一一○年八月二十七日止
，按上開利率百分之十，自民國一一○年八月二十八日起至民國
一一○年十一月二十七日止，按上開利率百分之二十計算之違約
金。
訴訟費用新臺幣壹仟元由被告甘竣宇、楊閔淳、楊乃錡於繼承被
繼承人張洺瑄之遺產範圍內連帶負擔。
本判決得假執行；但被告甘竣宇、楊閔淳、楊乃錡如以新臺幣壹
拾萬元為原告預供擔保後，得免為假執行。 
    事實及理由
一、本件原告原係向法院聲請核發支付命令，惟被告甘竣宇、楊
    閔淳、楊乃錡業於法定期間內提出異議，依據民事訴訟法第
    519條第1項規定，即應以原支付命令之聲請視為起訴。
二、原告起訴主張：被告之被繼承人張洺瑄於民國109年5月27日
    向原告借款新臺幣（下同）10萬元，約定借款期限自109年5
    月27日起至112年5月27日止，並約定自撥款日起，前6個月
    按月計息，第7個月起再依年金法，按月平均攤還本息；利
    息由勞動部依嚴重性特殊傳染性肺炎勞工紆困貸款相關規定
    補貼1年之利息，張洺瑄應自撥款日第7個月起至第12個月依
    前開約定攤還本金，第13個月至第36個月攤還本金和利息，
    如逾期未繳，得依法催收及追償。如第7個月起，積欠本金
    達3個月者，勞動部即停止補貼利息，改依借據契約第6條約
    定計算遲延利息及違約金；並得依借據契約第14條第1項約
    定，主張張洺瑄喪失期限利益，視為全部到期，償還全部借
    款。詎張洺瑄未於撥款日後第9個月，即110年2月27日繳付
    應攤還之本金，迄今已積欠應攤還本金超過3個月，屢經催
    討無效。依約定，借款視為全部到期，應即償還全部借款，
    並自勞動部停止補貼利息之日，即110年2月27日起計算利息
    及自110年3月28日起計算違約金。因張洺瑄業於109年5月28
    日死亡，經向本院網站查詢繼承事件公告，查無資料；又向
    戶政事務所查詢，張洺瑄尚有繼承人即被告甘竣宇、楊閔淳
    、楊乃錡。被告甘竣宇、楊閔淳、楊乃錡依據民法1138、11
    48條之規定為法定限定繼承人。依民法1148、1153條之規定
    被告甘竣宇、楊閔淳、楊乃錡得限定以因繼承所得遺產償還
    訴外人張洺瑄之債務。並聲明：如主文第一項所示。
三、被告答辯略以：
　㈠被告楊閔淳、楊乃錡：繼承人即被告楊閔淳、楊乃錡並無意
    願繼承張洺瑄名下財產。並聲明：原告之訴駁回。
　㈡被告甘竣宇：張洺瑄於被告甘竣宇未滿周歲就離開了，並與
    被告甘竣宇父親離婚，同時亦失去監護權和撫養權，張洺瑄
    從離開之後就未曾撫養過被告甘竣宇及未給與任何生活費，
    張洺瑄去世後，被告甘竣宇沒有繼承任何財產，而且已於臺
    南地方法院辦理限定繼承，對於訴外人張洺瑄與臺灣銀行之
    債務，被告甘竣宇沒有義務代為償還。並聲明：原告之訴駁
    回。
四、得心證之理由
　㈠原告主張被告甘竣宇、楊閔淳、楊乃錡為張洺瑄之繼承人，
    張洺瑄尚積欠伊上開債務未清償，且被告未聲請拋棄繼承之
    事實，業據提出與所述相符之放款借據影本、客戶放款查詢
    單、本院網站查詢繼承事件公告、繼承系統表及戶籍謄本等
    件為證，復為被告所不爭執，自堪信為真實。
　㈡被告楊閔淳、楊乃錡抗辯其無意願繼承張洺瑄名下財產；被
    告甘竣宇抗辯張洺瑄於被告甘竣宇未滿周歲就離開了，並與
    被告甘竣宇父親離婚，未曾撫養被告甘竣宇，張洺瑄去世後
    ，被告甘竣宇沒有繼承張洺瑄任何財產，且於本院辦理限定
    繼承，對於張洺瑄與原告間之債務，被告甘竣宇沒有義務代
    為償還等語。經查：
　　⒈按遺產繼承人，除配偶外，依左列順序定之：直系血親卑
      親屬。父母。兄弟姊妹。祖父母。民法第1138條定有
      明文。次按繼承人自繼承開始時，除本法另有規定外，承
      受被繼承人財產上之一切權利、義務。但權利、義務專屬
      於被繼承人本身者，不在此限。繼承人對於被繼承人之債
      務，以因繼承所得遺產為限，負清償責任。繼承人對於被
      繼承人之債務，以因繼承所得遺產為限，負連帶責任。為
      97年1月2日修正之民法第1148條第1、2項、第1153條第1
      項明文規定。觀其立法理由「被繼承人之保證契約債務，
      與被繼承人之一般債務相同，均為繼承之標的，其保證債
      務如於被繼承人生前即已發生代負履行責任，則被繼承人
      死亡時，其繼承人除主張限定繼承或拋棄繼承外，應依第
      一項規定概括承受；至於被繼承人死亡後始發生代負履行
      之保證契約債務，雖亦為繼承之標的，惟因係於被繼承人
      死亡後始發生，繼承人於繼承時無法預知，以致不能確實
      主張權益，故不宜由繼承人負無限制的清償責任，爰增訂
      第二項規定，明定繼承人對於繼承開始後始發生代負履行
      責任之保證契約債務，僅以所得遺產為限，負清償責任。
　　⒉被告甘竣宇辯稱自小未受被繼承人張洺瑄扶養，亦未繼承
      張洺瑄遺產，且以向本院申報限定繼承等語，固據證人即
      被告祖母李涵證述在卷（本院卷第58-59頁），堪信為真
      實。惟被告之被繼承人張洺瑄係於109年5月28日死亡，被
      告甘竣宇、楊閔淳、楊乃錡為其繼承人，依民法第1148條
      第2項規定，繼承人對於被繼承人之債務，以因繼承所得
      遺產為限，負清償責任。即修正後之民法繼承規定已採當
      然限定繼承，不因被告是否於法定期間內聲明限定繼承而
      異，亦不因被告等有否繼承任何遺產而異。又本件原告所
      請求被告清償者，係被告甘竣宇、楊閔淳、楊乃錡繼承被
      繼承人張洺瑄遺產部分而非被告甘竣宇、楊閔淳、楊乃錡
      之固有即本身財產，與被告答辯未繼承張洺瑄之遺產並無
      衝突，被告所辯，容屬對法律規定之誤解。從而，原告依
      消費借貸契約及民法繼承之法律關係，訴請被告甘竣宇、
      楊閔淳、楊乃錡應於繼承遺產範圍內給付原告如主文第1
      項所示之金額、利息及違約金，為有理由，應予准許。
五、本件事證已臻明確，兩造其餘之攻擊或防禦方法及未經援用
    之證據，經本院斟酌後，認為均不足以影響本判決之結果，
    爰不再一一論述。
六、本件係依小額訴訟程序所為被告敗訴之判決，爰依民事訴訟
    法第436條之20規定，依職權宣告假執行。並依同法第392條
    第2項規定，依職權宣告被告如預供擔保後，得免為假執行
    。另確定訴訟費用額為1,000元，由被告甘竣宇、楊閔淳、
    楊乃錡於繼承被繼承人張洺瑄之遺產範圍內連帶負擔。
中　　華　　民　　國　 111　　年　 　1　　月　　13　　日
                  臺灣臺南地方法院臺南簡易庭
                                  法  官  李杭倫
以上正本係照原本作成。
如不服本判決，應於送達後20日內，向本院提出上訴狀並表明上
訴理由，如於本判決宣示後送達前提起上訴者，應於判決送達後
20日內補提上訴理由書（須附繕本）。如委任律師提起上訴者，
應一併繳納上訴裁判費。
中　　華　　民　　國　 111　　年　 　1　　月　　13　　日
                                  書記官  黃怡惠